【裁判字號】    98,交聲,1508
【裁判日期】    980728
【裁判案由】    違反道路交通管理處罰條例聲明異議
【裁判全文】
臺灣桃園地方法院交通事件裁定        98年度交聲字第1508號
原處分機關  交通部公路總局新竹區監理所中壢監理站
異  議  人
即受處分人  甲○○
上列異議人即受處分人因違反道路交通管理處罰條例案件，對於
交通部公路總局新竹區監理所中壢監理站民國98年6 月25日所為
之處分（原處分案號：壢監裁字第裁53-DB0000000號），聲明異
議，本院裁定如下：
    主  文
異議駁回。
    理  由
一、原處分意旨略以：異議人即受處分人甲○○（下稱異議人）
    於民國97年1 月27日20時46分許，駕駛車牌號碼KP-8831 號
    自用小客車，行經桃園縣中壢市○○○路、中北路口時，為
    警攔檢並測得其呼氣所含酒精濃度達每公升0.55毫克以上，
    為桃園縣政府警察局中壢分局普仁派出所警員掣單舉發。原
    處分機關認異議人違反道路交通管理處罰條例第35條第1 項
    第1 款之規定，於98年6 月25日裁處異議人罰鍰新臺幣（以
    下同）25,500元，吊扣駕駛執照12個月，施以道路交通安全
    講習。
二、聲明異議意旨略以：伊不服中壢監理站裁決罰金差額須補足
    ，此無異是一罪二罰，為此聲明異議，請求撤銷原處分云云
    。
三、按汽車駕駛人有飲用酒類或其他類似物後其吐氣所含酒精濃
    度超過每公升0.25毫克或血液中酒精濃度超過百分之0.05以
    上之情形者，不得駕車。又汽車駕駛人，駕駛汽車經測試檢
    定有酒精濃度超過規定標準之情形者，處15,000元以上60,0
    00元以下罰鍰，並當場移置保管該汽車及吊扣其駕駛執照1
    年；因而肇事致人受傷者，並吊扣其駕駛執照2 年；致人重
    傷或死亡者，吊銷其駕駛執照，並不得再考領。另汽車駕駛
    人，有第35條第1 項規定之情形者，應接受道路交通安全講
    習。道路交通安全規則第114 條第2 款、道路交通管理處罰
    條例第35條第1 項第1 款、第24條第1 項第2 款分別定有明
    文。
四、經查：
（一）異議人飲用酒類後駕駛前開自用小客車，於上開時、地為
      警查獲，經進行呼氣酒精濃度測試，當場測得其呼氣酒精
      濃度達每公升0.74毫克，已逾規定不得駕駛車輛之濃度標
      準，乃依法掣單舉發違規，而異議人同一酒後駕車之行為
      ，因同時觸犯刑法第185 條之3 之公共危險罪，亦經移送
      臺灣桃園地方法院檢察署檢察官偵辦，經該署檢察官於97
      年3 月11日以97年度偵字第5993號聲請簡易判決處刑後，
      本院交通法庭於97年5 月1 日以97年度壢交簡字第1257號
      科處罰金24,000元，並已於97年6 月10日確定等情，有舉
      發違反道路交通管理事件通知單、本院97年度壢交簡字第
      1257號刑事簡易判決、臺灣高等法院被告前案紀錄表各1
      份附卷可稽，自堪信實。
（二）按94年2 月5 日公布，於95年2 月5 日施行之行政罰法第
      26條規定：「一行為同時觸犯刑事法律及違反行政法上義
      務規定者，依刑事法律處罰之。但其行為應處以其他種類
      行政罰或得沒入之物而未經法院宣告沒收者，亦得裁處之
      。前項行為如經不起訴處分或為無罪、免訴、不受理、不
      付審理之裁判確定者，得依違反行政法上義務規定裁處之
      。」又其他種類行政罰，係指違反行政法上之義務應受「
      裁罰性」之「不利處分」，依行政罰法第2 條規定，包括
      限制或禁止行為之吊扣證照處分。究其立法理由，一行為
      同時觸犯刑事法律及違反行政法上義務規定時，由於刑罰
      與行政罰同屬對不法行為之制裁，刑罰之懲罰作用較強，
      故在處罰目的相同且處罰方式相同時，若依刑事法律處罰
      ，即足資警惕時，實無一事二罰再處行政罰之必要；且刑
      事法律處罰，由法院依法定程序為之，較符合正當法律秩
      序，應予優先適用，故同時觸犯刑事法律及違反行政法上
      義務規定之行為，行政機關得否科以與刑罰相類之行政罰
      處罰，端視該行為之刑事訴追或審判程序終局結果而定，
      在刑事訴追、審判程序尚未終局確定前，行政機關自不得
      逕予裁罰；至於罰鍰以外之沒入或其他種類行政罰，因兼
      具維護公共秩序之作用，為達行政目的，行政機關仍得併
      予裁處。
（三）次按汽車駕駛人，經裁判確定處以罰金低於本條例第92條
      第3 項所訂最低罰鍰基準規定者，應依本條例裁決繳納不
      足最低罰鍰之部分，道路交通管理處罰條例第35條第8 項
      既有明文，亦即違反道路交通管理處罰條例之酒後駕車行
      為人，如其因同一行為所受之罰金刑事處分仍低於主管機
      關依該條例第92條第3 項所定之最低罰鍰基準規定（指道
      路交通管理事件統一裁罰基準表）時，交通裁罰機關仍得
      裁處該行為人不足部分之罰鍰。查本件異議人於酒後駕車
      違規時，其呼氣酒精濃度已超過每公升0.55毫克，依違反
      道路交通管理事件統一裁罰基準表之規定，其最低罰鍰為
      49,500元，是異議人依經本院判決確定處以罰金24,000元
      後，仍有不足，自應就差額部分（即25,500元）予以裁罰
      。至吊扣駕駛執照1 年及施以道安講習部分，乃裁罰性之
      不利處分，為維護交通安全，促使駕駛人於飲酒後能知所
      警惕，實有教導駕駛人了解交通規則並加強其遵循之必要
      ，故依行政罰法第26條第1 項但書之規定，仍得裁處之，
      原處分機關關於此部分之裁處，要屬有據。
五、綜上所述，異議人確有在上開時、地，因違反酒後駕車，經
    測試呼氣中酒精濃度超過規定標準之違規行為，原處分機關
    依道路交通管理處罰條例第35條第1 項第1 款、第8 項（裁
    決書漏載第8 項）、第24條第1 項第2 款之規定，裁處異議
    人不足之25,500元、吊扣駕駛執照1 年及施以道路交通安全
    講習，核無違誤，異議人仍執前詞提出異議，自無理由，應
    予駁回。
據上論斷，應依道路交通管理處罰條例第87條第2 項、道路交通
案件處理辦法第19條，裁定如主文。
中    華    民    國    98    年    7     月    28    日
                        交通法庭  法  官  許雅婷
以上正本證明與原本無異。
如不服本裁定，應於裁定送達後5日內，向本院提出抗告狀。
                                  書記官  吳玉蘭
中    華    民    國    98    年    7     月    28    日


司法院資訊處製作；財團法人民間司法改革基金會備份。
